臺灣高等法院臺南分院刑事裁定
110年度毒抗字第657號
抗  告  人
即  被  告  甲○○



上列抗告人因聲請觀察勒戒案件，不服臺灣嘉義地方法院中華民
國110年7月27日裁定（110年度毒聲字第345號），提起抗告，本
院裁定如下：
    主  文
抗告駁回。
    理  由
一、抗告意旨略以：
　㈠抗告人即被告甲○○因施用第二級毒品，經原審裁定令入勒戒
    處所觀察、勒戒，無非係依卷內正修大學尿液檢驗報告為據
    ，但抗告人在警詢及偵訊中，均否認有施用第二級毒品甲基
    安非他命之事實，原審應將抗告人之尿液再送請其他鑑定機
    關為鑑定，以維抗告人之權益，但原審卻只以尿液檢驗偽陽
    性反應之機率極低，而未再送請鑑定，已有違誤。
  ㈡次查，抗告人因患有心臟疾病，長期服用醫師處方藥，有長
    庚醫院慢性病連續處方箋影本可稽，抗告人認倘尿液檢驗呈
    現陽性反應，亦係因長期服用前開藥物所致，自應向長庚醫
    院函詢，患者如服用前開之處方藥物，是否會造成尿液陽性
    反應，以明真相等語。
二、按甲基安非他命為毒品危害防制條例第2條第2項第2款所規
    定之第二級毒品。又犯毒品危害防制條例第10條之罪者，檢
    察官應聲請法院裁定，令被告入勒戒處所觀察、勒戒，其期
    間不得逾2月，同條例第20條第1項定有明文。上開規定之目
    的，在於輔弼刑罰之教化及矯正功能，使施用毒品而初受執
    行觀察、勒戒後經認無繼續施用毒品之傾向者，或有繼續施
    用毒品之傾向而經施以強制戒治、交付保護管束期滿者，俱
    有免受刑事追訴及免除刑罰之自新機會。且本條例認施用毒
    品者具「病患性犯人」之特質，除降低施用毒品罪之法定刑
    外，並採以觀察、勒戒方式戒除其身癮及以強制戒治方式戒
    除其心癮之措施，以期達治療之目的，此觀毒品危害防制條
    例第20條立法理由即明，則凡初犯或3年後再犯施用毒品者
    ，應先施以觀察、勒戒，以確定是否戒斷其施用毒品之毒癮
    ，不得藉詞免除。
三、復按未曾受觀察、勒戒或強制戒治執行完畢釋放紀錄之被告
    ，因施用毒品，經檢察官為附命完成戒癮治療之緩起訴處分
    （或簡稱「附命緩起訴」處分），被告於緩起訴期間未完成
    戒癮治療，經檢察官撤銷其緩起訴處分，是否等同曾受觀察
    、勒戒之處遇？檢察官可否逕對被告上開施用毒品行為起訴
    或聲請簡易判決處刑。本院先前依統一見解作成裁判之肯定
    說見解認：檢察官已依（修正前）毒品危害防制條例第24條
    第1項為「附命緩起訴」處分，被告事實上已接受等同「觀
    察、勒戒」之處遇，竟未能履行該條件，自應於撤銷緩起訴
    處分後，依法起訴，而無再次聲請法院裁定觀察、勒戒之必
    要。本庭經評議後，擬採否定說見解，因「附命緩起訴」處
    分雖得佐以採尿、對相關規定遵守等約制方式，使被告確實
    完成「戒癮治療」，但被告因「戒癮治療」未完成，其「附
    命緩起訴」處分被撤銷，自與觀察、勒戒執行完畢之情形有
    別，不能等同曾受觀察、勒戒之處遇。另本院最近所持見解
    認：毒品危害防制條例第20條第3項及第23條第2項所謂「3
    年後（內）再犯」，應跳脫以往窠臼，只要本次再犯（不論
    修正施行前、後）距最近1次觀察、勒戒或強制戒治執行完
    畢釋放，已逾3年者，即該當之，不因其間有無犯第10條之
    罪經起訴、判刑或執行而受影響。則舉重以明輕，被告縱曾
    經檢察官為「附命緩起訴」處分，若未完成戒癮治療，依理
    亦不影響法院再令觀察、勒戒之認定。亦即，若被告於緩起
    訴期間未完成戒癮治療，經檢察官撤銷緩起訴處分，因不等
    同曾受觀察、勒戒之處遇，自應回復原緩起訴處分不存在之
    狀態，由檢察官依現行法規定為相關處分，不得逕行起訴。
    因與本院先前無紛歧之裁判為不同見解之潛在歧異，乃就上
    開法律問題應適用之法律見解向本院其他刑事庭提出徵詢。
    徵詢程序業已完成，受徵詢之各刑事庭，均主張採取否定說
    見解，已達大法庭統一法律見解之功能，無須提案予大法庭
    裁判，即應依該見解就本案逕為終局裁判（最高法院110年
    度台非字第98號判決意旨參照）。
四、經查：
  ㈠抗告人即被告甲○○先前曾因施用毒品案件，經臺灣嘉義地方
    檢察署以107年度毒偵字第000號為緩起訴處分確定，後其於
    同年間3次犯施用毒品案件，前開緩起訴遭撤銷，顯證緩起
    訴處分之戒癮治療對抗告人無效用。其基於施用第二級毒品
    甲基安非他命之犯意，於民國110年5月12日下午3時28分採
    尿起回溯96小時內某時，在某不詳地點，以不詳方式，施用
    第二級毒品甲基安非他命（聲請書誤載為「安非他命」，應
    予更正）1次；為警於110年5月12日下午1時25分許，在嘉義
    縣○○鄉○○村○○路0號搜索處查獲，並經其同意採驗尿液等情
    ，雖抗告人於警詢及偵訊時皆否認上開犯行，惟抗告人尿液
    經送驗後有安非他命、甲基安非他命陽性反應，有正修科技
    大學超微量研究科技中心尿液檢驗報告、代號與真實姓名對
    照表等附卷可稽，足認抗告人所辯不足採信，抗告人確有施
    用第二級毒品甲基安非他命之犯行，應堪認定。
  ㈡又抗告人未曾因施用毒品案件，經法院裁定令其入勒戒處所
    觀察、勒戒或強制戒治，且其於107年間雖曾因毒品案件經
    檢察官為緩起訴處分，並命戒癮治療，惟其仍於緩起訴期間
    再犯施用毒品犯行而未完成戒癮治療，並遭檢察官撤銷前開
    緩起訴後提起公訴，嗣經法院判處罪刑等情，有臺灣高等法
    院被告前案紀錄表1份在卷可按（本院卷第17至22頁）。抗
    告人未曾接受觀察、勒戒或強制戒治之執行，且前經機構外
    處遇已無法戒除被告毒癮，實有令入勒戒處所施以勒戒之必
    要。是檢察官依卷內所附證據及被告之情狀經裁量後，聲請
    將被告送勒戒處所觀察、勒戒，於法並無不合，應予准許。
五、綜上所述，抗告人既有施用第二級毒品之事實，且其前未曾
    因施用毒品經觀察、勒戒執行完畢，揆之上開說明，自應依
    毒品危害防制條例第20條第3項、第1項之規定，施以觀察、
    勒戒，以確定是否戒斷毒癮。原審認抗告人施用第二級毒品
    犯行明確，依毒品危害防制條例第20條第3項、第1項、觀察
    勒戒處分執行條例第3條第1項之規定，裁定將抗告人送勒戒
    處所觀察、勒戒，於法並無不合。抗告人雖以上揭情詞提起
    本件抗告，惟查：⑴抗告人本件送驗尿液，經正修科技大學
    超微量研究科技中心以酵素免疫分析法（EIA）先為初步篩
    檢後，再以液相層析串聯質譜儀法（LC/MS/MS）為確認鑑定
    後，初步檢驗呈安非他命類陽性反應，確認檢驗則安非他命
    為5960ng/mL、甲基安非他命為33320ng/mL，檢驗結果為陽
    性，且濃度甚高，有上開尿液檢驗報告在卷可考，是依該檢
    驗報告所示之初步檢驗及確認檢驗等過程，當不致於出現偽
    陽性反應，堪認抗告人確有施用第二級毒品甲基安非他命之
    行為，抗告意旨聲請再送尿液鑑定，自不足採。⑵抗告人另
    主張其因患有心臟疾病，長期服用醫師處方藥，其尿液檢驗
    呈現安非他命、甲基安非他命陽性反應，亦係因長期服用前
    開藥物所致，並提出嘉義長庚紀念醫院慢性病連續處方箋影
    本為證；惟經本院檢附抗告人提出之上開慢性病連續處方箋
    影本函詢嘉義長庚紀念醫院，該醫院回覆稱：「依本院資料
    庫查詢結果，有文獻指出beta-blocker（包括：propranolo
    l、labetalol、atenolol、esmolol）可能導致安非他命尿
    液檢測呈現偽陽性結果。病人連續處方箋中的Bisoprolol於
    藥理分類上，屬beta-blocker，惟本院資料庫未查詢到Biso
    prolol可能導致安非他命尿液檢測呈現偽陽性的相關文獻。
    」等語，此有嘉義長庚紀念醫院110年8月30日長庚院嘉字第
    1100850207號函附卷足憑（本院卷第29頁），足證抗告人長
    期所服用之上開醫師處方藥，並不致於使尿液檢驗呈現安非
    他命或甲基安非他命陽性反應，是抗告人此部分之抗告主張
    ，亦屬無據，委無足採。經綜合上開調查結果，足認抗告人
    本件抗告主張，並無理由，應予駁回。
六、據上論結，應依刑事訴訟法第412條，裁定如主文。
中　　華　　民　　國　　110 　年　　8 　　月　　31　　日
                  刑事第二庭    審判長法　官  陳珍如 
                                      法　官  黃裕堯
                                      法　官  陳弘能
以上正本證明與原本無異。
不得再抗告。
　　　　　　　　　　　　　　　　　　　書記官  許雅華
中　　華　　民　　國　　110 　年　　8 　　月　　31　　日